臺灣板橋地方法院刑事判決　　　　　　　　　　　　 九十三年度訴字第二二二號
　　公　訴　人　臺灣板橋地方法院檢察署檢察官
　　被　　　告　甲○○
　　選任辯護人　陳峰富　　律師
　　　　　　　　蕭世光　　律師
　　　　　　　　張簡勵如　律師
　　被　　　告　乙○○
右列被告等因殺人未遂等案件，經檢察官提起公訴 (九十二年度偵字第一五五九五號
、九十二年度偵字第一五六五二號），本院判決如左：
    主    文
甲○○未經許可寄藏制式手槍，處有期徒刑伍年肆月，併科罰金新臺幣陸萬元，罰金
如易服勞役以新臺幣玖佰元即銀元佰元折算壹日。扣案制式手槍壹枝（槍枝管制編
號0000000000，含彈匣壹個）、制式子彈貳顆均沒收。又殺人未遂，處有
期徒刑伍年貳月。有期徒刑部分應執行有期徒刑拾年貳月，併科罰金新臺幣陸萬元，
罰金如易服勞役以新臺幣玖佰元即銀元佰元折算壹日。。扣案制式手槍壹枝（槍枝
管制編號0000000000，含彈匣壹個）、制式子彈貳顆均沒收。
乙○○被訴傷害部分公訴不受理。
    事    實
一、甲○○明知綽號「土匪」之友人（真實年籍姓名不詳），於民國八十七年六月間
    ，在臺北縣三峽鎮○○街小吃店內所交付，請求代為保管德國ＳＩＧ　ＳＡＵＥ
    Ｒ廠製Ｐ２２９型口徑０‧三五七吋之制式手槍一枝及具有殺傷力之子彈四顆，
    仍自彼時起將上開槍彈寄藏保管在其位於臺北縣三峽鎮○○街三之九號二樓之住
    家中而繼續持有。乙○○、甲○○及徐岳銘（後二人傷害部分因罪嫌不足由檢察
    官另為不起訴處分）於九十二年八月十七日四時許，在臺北縣三峽鎮○○街六六
    號「別來無恙卡拉ＯＫ店」，與鄰桌之丙○○、己○○及王勝立等人因故發生爭
    執，乙○○基於傷害犯意，徒手毆打己○○、丙○○，致己○○受有雙臂、雙前
    臂多處擦傷及左胸挫傷之傷害、丙○○身體受有多處傷害（乙○○傷害部分，嗣
    經己○○、丙○○於本院審理時撤回告訴），甲○○隨即由徐岳銘駕駛其車號Ｐ
    ＭＳ－９４９號重機車載其離去，先行回到甲○○前揭住處，二人嗣後發現乙○○並未一同歸來，甲○○即私自取出上開寄藏之制式手槍帶在身上，而與不知情
    的徐岳銘同乘前開機車再回到前揭卡拉ＯＫ店尋找乙○○，但當時丙○○等人已
    不在現場，甲○○、乙○○及徐岳銘三人於是騎乘前開機車欲載同乙○○前往醫
    院就醫。嗣雙方在臺北縣三峽鎮○○路二八巷六號前再度相遇，復起爭執，甲○○心有不甘，明知持槍朝胸、肺等人體重要部位射擊，有致人於死之危險，仍基
    於預見該死亡結果發生而不違背其本意之未必故意，持前開手槍，朝丙○○之胸
    腔、右側腋窩處射擊二槍，致丙○○受有胸腔穿透傷、右側肺裂傷五ｘ三公分、
    右側第四根肋骨骨折、右側腋窩裂傷三公分（子彈穿入口）等傷害後，隨即逃離
    現場。嗣經警方於同日十七時許，在臺北縣三峽鎮○○路○段五二八號查獲乙○○，再循線於翌日（十八日）四時三十分，在臺北縣三峽鎮有木里有木一九三號
    查獲甲○○，並於同日七時三十分許，由甲○○帶同警方前往臺北縣三峽鎮○○
    路○段二七六巷阿四坑山區土地公廟前之橋下起出前揭手槍一支及未擊發之子彈
    二顆。
二、案經丙○○、己○○訴由臺北縣政府警察局三峽分局報告臺灣板橋地方法院檢察
    署檢察官偵查起訴。
    理    由
甲、被告甲○○部分：
一、訊據被告甲○○對其於右揭時、地受託寄藏上開槍枝暨子彈，及於右揭時、地持
    前上開槍擊發子彈射擊，告訴人丙○○所受傷害係由其所擊發子彈造成等事實坦
    承不諱，但矢口否認有何殺人之犯意，辯稱：因為當時對方用車輛將伊等機車攔
    下要毆打伊等三人，伊見己○○、丙○○與乙○○打起來，伊為了要嚇阻對方，
    就將伊身上攜帶的手槍朝地面射擊兩槍，並未朝被害人丙○○的胸腔射擊云云。
    惟查：右揭事實，業據被害人丙○○於警詢、偵訊時指訴綦詳。又同案被告乙○○於警訊及偵查中亦供述：伊與被告甲○○及徐岳銘三人共乘一部重型機車，由
    徐岳銘駕駛機車，甲○○坐於中間，伊則坐於後面，騎經三峽中華路二八巷六號
    前，與丙○○、己○○、楊忠益發生打架，甲○○持槍朝丙○○開槍後，與徐岳
    銘共乘一部重機車逃逸等情（參見臺灣板橋地方法院檢察署九十二年度偵字第一
    五六五二號偵查卷第十三頁背面、第六十三頁）；證人徐岳銘於警詢及偵查中證
    述稱：伊有看到是被告甲○○開槍等語（同署九十二年度偵字一五五九五號偵查
    卷第八頁，同上一五六五二號偵查卷第二十五頁）；又當時在場目擊之證人范靜
    芬於警詢證稱：伊男友黃有崇駕車搭載伊與楊忠益、己○○及丙○○，途經中華
    路口恰好遇到約半小時前與丙○○在卡拉ＯＫ店發生打架三名男子驗乘機車經過
    ，渠等即開車到巷口，坐於後座的丙○○等三人即下車找該三名男子，而伊與男
    友黃有崇二人開車往巷內去，當伊到達時，發現丙○○與頭部流血的人互毆，而
    騎乘機車另一名男子掏出一支黑色手槍往打架方向開槍後，由其同夥騎車載他逃
    離現場等情（同前偵查卷第二十八頁背面、第二十九頁參見），綜上，足證被告
    甲○○確於前揭時地朝被害人丙○○擊發子彈二發，致被害人丙○○受有槍傷乙
    節無誤。次查，被害人丙○○所受「胸腔穿透傷（子彈）、右側肺裂傷五ｘ三公
    分、右側第四根肋骨骨折、右側腋窩裂傷三公分（子彈穿入口）、背部彈頭異物
    」等傷害，亦有財團法人恩主公醫院診斷證明書一紙足憑。而由被害人丙○○受
    傷部位係集中於胸部及肺部，而非與地面位置相近之身體其他部位，且子彈有一
    顆係由被害人丙○○胸腔穿透，另一顆則係自右側腋窩處穿入彈頭穿至背部之情
    形，顯見被告甲○○並非朝向地面射擊；而倘若被告甲○○開槍目的僅為嚇阻被
    害人，則衡情僅需對空嗚槍並擊發一顆子彈示警已足，焉有需對被害人丙○○胸
    部及肺部連擊二發之理？況且，一般人在客觀上應可預見持制式手槍朝向他人身
    體重要部位擊發子彈，足以造成大量失血危及他人性命，而被告已屆成年，非無
    判斷事理能力之人，其與被害人距離非遠，持上開制式手槍朝向被害人丙○○之
    胸腔部位，其主觀上已可預見倘子彈擊發所造成之穿透傷或裂傷，可能造成被害
    人丙○○死亡之結果，被告甲○○竟仍不違背其本意持槍向被害人丙○○射擊，
    足認被告甲○○應有致人於死之不確定故意，是以被告甲○○以辯稱其並無殺人
    犯意云云，無非事後臨訟避重就輕之詞，要難採信。另前開手槍經送驗結果，認
    係德國ＳＩＧ　ＳＡＵＥＲ廠製Ｐ２２９型口徑０‧三五七吋制式手槍，機械性
    能良好，可擊發制式子彈，認具殺傷力；送鑑驗彈殼二顆，經以比對顯微鏡比對
    結果，其彈底徵紋痕相吻合，認均係由同一槍枝所擊發，該二顆彈殼及一顆彈頭
    ，係已擊發口徑均為９ＭＭ制式彈殼及彈頭，而送驗未擊發子彈二顆，口徑均係
    ９ＭＭ制式子彈，均具殺傷力，有內政部警政署刑事警察局九十二年十月十四日
    刑鑑字第０九二０一六０九三二號、第0000000000號槍彈鑑定書各一
    份在卷可考。此外復有現場照片八幀可稽。綜上所述，本件事證明確，被告犯行
    洵堪認定。
二、查被告甲○○未經許可寄藏前開制式手槍一枝及子彈四顆，係分別犯槍砲彈藥刀
    械管制條例第七條第四項之未經許可寄藏制式手槍罪及同條例第十二條第四項之
    未經許可寄藏子彈罪。「寄藏」之受人委託代為保管，其保管之本身所為之「持
    有」，既係「寄藏」之當然結果，法律上自宜僅就「寄藏」行為為包括之評價，
    不應另就「持有」予以論罪。又被告甲○○同時寄藏上開槍砲及子彈，屬一個寄
    藏之行為而觸犯上開二罪名，為想像競合犯，應依刑法第五十五條規定從一較重
    之同條例第七條第四項之未經許可寄藏手槍罪處斷。公訴人起訴書雖漏未論及被
    告甲○○無故寄藏子彈之犯行，惟此部分犯行，業經公訴人於本院審理時追加起
    訴，本院自應併予審究。又被告持上開手槍殺害被害人未遂，核其所為，係犯刑
    法第二百七十一條第二項、第一項殺人未遂罪。被告所犯上開殺人未遂及寄藏手
    槍二罪間，犯意各別，行為不同，且被告甲○○於受託寄藏槍彈之時並無殺人犯
    意，係嗣後另行起意持槍殺人，前開二罪自應予分論併罰。被告甲○○著手於殺
    人之實行因未發生被害人死亡之結果而未遂，爰依刑法第二十六條前規定，按既
    遂犯之刑減輕之。又被告辯護人雖另為被告辯護稱：台北縣政府警察局三峽分局
    刑事組偵查員丁○○係對同案被告乙○○第二次偵訊時（即九十二年八月十七日
    十六時四十分起至十七時三十分止）始知悉被告甲○○涉案，被告甲○○係主動
    向警方投案自首等語。惟按對於未發覺之罪自首而受裁判者，減輕其刑，刑法第
    六十二條前段定有明文。該條所謂未發覺之罪，係指有偵查犯罪職權之公務員，
    不知有犯罪之實實，或雖知有犯罪事實，而不知犯罪人為何人者，均屬之，最高
    法院二十六年渝上字第一八三九號著有判例可資參照。查警方於被告甲○○到案
    前，即已經探訪發覺被告甲○○係於案發現場之持槍對人射擊之人乙節，業經證
    人即臺北縣政府警察局三峽分局刑事組偵查員戊○○與丁○○於本院審理時結證
    屬實，又佐以臺灣板橋地方法院檢察署檢察官早於九十二年八月十七日即簽發拘
    票交付予警方以拘提被告甲○○，有拘票一紙附卷可憑，足見在被告甲○○主動
    與警方約定於九十二年八月十八日上午四時三十分在臺北縣三峽鎮有木里有木一
    九三號投案之前，警方已知有犯罪事實，且知悉犯罪人即為被告甲○○，是以被
    告雖係主動與警方聯繫而投案，惟仍與刑法第六十二條前段所規定之自首要件不
    合，被告甲○○辯護人為其辯護稱被告甲○○符合自首要件，係與事實不符，無
    可採信，併此敘明。爰審酌被告甲○○犯罪動機、手段、制式手槍及子彈均屬高
    度危險之管制物品，非經許可無故寄藏並持有槍彈，對社會秩序暨安全、及其持
    槍傷害被害人身體所生之危害甚鉅，犯罪情節非輕，惟被害人丙○○到庭自承身
    體已康復，且被告甲○○犯後坦承犯行，並與被害人丙○○達成和解（有和解書
    一紙存卷可考），態度良好等一切情狀，各量處如主文第一項所示之刑，並就罰
    金部分諭知易服勞役之折算標準，及就有期徒刑部分定其應執行之刑，以資懲戒
    。又扣案之上開手槍（槍枝管制編號為0000000000號，含彈匣一個）
    及未擊發子彈二顆，均屬違禁物，爰依刑法第三十八條第一項第一款之規定宣告
    沒收。至於在案發現場扣得之彈殼二顆、彈頭一顆，均已為被告甲○○擊發，已
    不具殺傷力，非屬違禁物，爰不併為沒收之諭知，附此敘明。
乙、被告乙○○部分：
一、公訴意旨係以：被告乙○○、及同案被告甲○○及徐岳銘（後二人傷害部分因罪
    嫌不足由檢察官另為不起訴處分）於民國九十二年八月十七日四時許，在臺北縣
    三峽鎮○○街六六號「別來無恙卡拉ＯＫ店」，與鄰桌之告訴人丙○○、己○○
    及王勝立等人因故發生爭執，乙○○基於傷害犯意，徒手毆打告訴人己○○、丙○○，致告訴人己○○受有雙臂、雙前臂多處擦傷及左胸挫傷之傷害、告訴人丙○○身體受有多處傷害，被告乙○○等人隨即駕車離去。案經告訴人己○○、丙○○提出告訴，因認被告乙○○涉犯刑第二百七十七條第一項之傷害罪嫌。
二、按告訴乃論之罪，告訴人於第一審辯論終結前，得撤回其告訴；又告訴經撤回者
    ，法院應諭知不受理之判決，並得不經言詞辯論為之，刑事訴訟法第二百三十八
    條第一項、第三百零三條第三款、第三百零七條分別定有明文。
三、本案被告乙○○因傷害案件，經檢察官提起公訴，認被告係犯刑法第二百七十七
    條第一項之傷害罪。依同法第二百八十七條前段之規定，須告訴乃論。茲據告訴
    人丙○○、己○○於本院審理中，聲請撤回其告訴，有撤回告訴狀乙份附卷可稽
    。揆諸前開說明，爰不經言詞辯論，逕為諭知不受理之判決。
據上論結，應依刑事訴訟法第二百九十九條第一項前段、第三百零三條第三款、第三
百零七條，槍砲彈藥刀械管制條例第七條第四項、第十二條第四項，刑法第十一條前
段、第二百七十一條第二項、第一項、第五十五條、第二十六條前段、第四十二條第
二項、第五十一條第五款、第三十八條第一項第一款，罰金罰鍰提高標準條例第二條
、現行法規所定貨幣單位折算新台幣條例第二條，判決如主文。
本案經檢察官徐名駒到庭執行職務。
中　　　華　　　民　　　國　　九十三　　年　　　五　　　月　　 十三 　　日
                                  臺灣板橋地方法院刑事第十庭
                                      審判長法  官  徐蘭萍
                                            法  官  林漢強
                                            法  官  林淑婷
右正本證明與原本無異。
如不服本判決，應於判決送達後十日內，向本院提出上訴狀。
                                            書記官  廖貞音
中　　　華　　　民　　　國　　九十三　　年　　　五　　　月　　 十三 　　日
附錄本案論罪科刑法條全文
刑法第二百七十一條第一、二項：
殺人者，處死刑、無期徒刑或十年以上有期徒刑。
前項之未遂犯罰之。
槍砲彈藥刀械管制條例第七條：
未經許可，製造、販賣或運輸火砲、肩射武器、機關槍、衝鋒槍、卡柄槍、自動步槍
、普通步槍、馬槍、手槍或各類砲彈、炸彈、爆裂物者，處死刑、無期徒刑或七年以
上有期徒刑；處徒刑者，併科新台幣三千萬元以下罰金。
未經許可，轉讓、出租或出借前項所列槍砲、彈藥者，處無期徒刑或五年以上有期徒
刑，併科新台幣一千萬元以下罰金。
意圖供自己或他人犯罪之用，而犯前二項之罪者，處死刑或無期徒刑；處徒刑者，併
科新台幣五千萬元以下罰金。
未經許可，持有、寄藏或意圖販賣而陳列第一項所列槍砲、彈藥者，處五年以上有期
徒刑，併科新台幣一千萬元以下罰金。
第一項至第三項之未遂犯罰之。
槍砲彈藥刀械管制條例第十二條：
未經許可，製造、販賣或運輸子彈者，處一年以上七年以下有期徒刑，併科新台幣五
百萬元以下罰金。
未經許可，轉讓、出租或出借子彈者，處六月以上五年以下有期徒刑，併科新台幣三
百萬元以下罰金。
意圖供自己或他人犯罪之用，而犯前二項之罪者，處三年以上十年以下有期徒刑，併
科新台幣七百萬元以下罰金。
未經許可，持有、寄藏或意圖販賣而陳列子彈者，處五年以下有期徒刑，併科新台幣
三百萬元以下罰金。
第一項至第三項之未遂犯罰之。
